臺灣新竹地方法院民事小額判決
110年度竹北小字第274號
原      告  黃震東  

被      告  陳全明  

            陳杰佑  

上列當事人間請求損害賠償事件，經原告提起刑事附帶民事訴訟
，由本院刑事庭裁定移送前來（110年度竹北簡附民字第3號），
本院於民國110年9月14日言詞辯論終結，判決如下：
    主      文
被告應連帶給付原告新臺幣參萬參仟壹佰肆拾元，及被告陳全明
自民國一一○年三月三十一日起，被告陳杰佑自民國一一○年三月
五日起，均至清償日止，按週年利率百分之五計算之利息。
原告其餘之訴駁回。
訴訟費用新臺幣壹仟元，由被告連帶負擔新臺幣捌佰捌拾元，餘
由原告負擔。
本判決第一項得假執行。 
    事實及理由
壹、程序事項：
一、按因犯罪而受損害之人，於刑事訴訟程序得附帶提起民事訴
    訟，對於被告及依民法負賠償責任之人，請求回復其損害，
    此為刑事訴訟法第487條第1項所明定。次按刑事附帶民事訴
    訟，經刑事庭依刑事訴訟法第504條第1項規定裁定移送於同
    院民事庭後，民事庭如認其不符同法第487條第1項規定之要
    件時，應許原告得繳納裁判費，以補正起訴程式之欠缺(最
    高法院民事大法庭108年度台抗大字第953號裁定意旨參照)
　　。經查，被告2人與另1名真實姓名年籍均不詳之成年男子「
    李先生」共同毆打原告致原告受有傷害，經本院以110年度
    竹北簡字第48號刑事簡易判決認被告共同犯傷害罪，各處拘
    役30日，均得易科罰金等情，有本院110年度竹北簡字第48
    號刑事簡易判決可參（見本院竹北小卷第13頁至第16頁）；
    而原告提起本件訴訟請求被告應連帶賠償原告新臺幣（下同
    ）74,540元及自起訴狀繕本送達之翌日起至清償日止，按年
    息百分之5計算之利息，經核前開請求金額包含財產權受侵
    害之損害賠償，惟本件被告經檢察官聲請簡易判決處刑及本
    院判處有罪之事實，僅限於傷害部分而不及於財產之毀損，
    依前開說明，財產毀損部分之損害既非刑事簡易判決所認定
    之事實，即應另繳納裁判費，始得於同一刑事附帶民事訴訟
    程序為請求。又原告經本院闡明後，業就財產毀損之損害賠
    償部分之請求補繳裁判費1,000元，有本院自行收納款項收
    據在卷可查。揆諸前揭最高法院裁定意旨，原告雖於刑事程
    序中提起本件附帶民事訴訟，其於同一程序中併請求被告賠
    償身體、健康權受侵害，及財產權受侵害所致之損害，應屬
    合法。
二、次按訴狀送達後，原告不得將原訴變更或追加他訴，但請求
    之基礎事實同一者，不在此限，民事訴訟法第255條第1項第
    2款定有明文。查本件原告起訴時請求被告連帶賠償其支出
    醫療費之損害600元(見本院附民卷第9頁)，惟於民國110年7
    月20日言詞辯論期日就該部分追加請求200元，即合計請求8
    00元之損害賠償（見本院竹北小卷第36頁）。核原告訴之變
    更，請求之基礎事實為同一，與前開規定相符，自應准許。
貳、實體方面： 
一、原告主張：
　㈠被告2人與另1名真實姓名年籍均不詳之成年男子「李先生」
    ，於109年8月14日11時許，在新竹縣○○鄉○○街000號之路旁
    ，與騎乘普通重型機車經過之原告發生糾紛。被告2人夥同
    真實姓名年籍均不詳之成年男子「李先生」共同基於傷害之
    犯意聯絡，將原告自其所騎乘之機車上拉下，3人共同圍毆
    原告，致原告受有鼻子、唇鈍傷、下背、骨盆、右側手肘、
    未明示側性膝部挫傷等傷害（下稱系爭傷害）。原告被拉下
    機車時，機車傾倒受損，其配戴之安全帽摩擦到地面，配戴
    眼鏡及口袋內之手機亦因此損壞。
　㈡原告因本案受傷與車輛及隨身物品因此受有下列損害，依法
　　請求被告連帶賠償原告下列損失：
　⒈醫療費800元：天主教仁慈醫療財團法人仁慈醫院（下稱仁慈
    醫院）109年8月14日急診醫療費收據600元、109年8月20日
    門診醫療費收據200元各1張，合計800元。
　⒉薪資損失1,000元：原告因受傷休養之當日薪資。
　⒊機車修繕費3,450元：包含機車車殼1,800元、車殼中間1,100
    元、機車後照鏡550元。
　⒋安全帽損壞更換3,600元。
　⒌眼鏡損壞更換1,600元。
　⒍手機螢幕、機板破裂更換4,290元。
　⒎精神慰撫金60,000元。
  ㈢並聲明：
　⒈被告應連帶賠償原告74,740元，及自起訴狀繕本送達翌日起
    至清償日止，按年息百分之5計算之利息。
　⒉訴訟費用由被告負擔。　
二、被告則以：　　
　㈠被告陳全明部分：
　　不同意原告所請求之金額，事故當日被告穿越馬路的時候，
    原告挑釁而引起糾紛。原告主張其等故意搶走原告之手機，
    並加以破壞乙節，則非事實。對於原告請求機車的維修金額
    3,450元、醫藥費800元、原告因本件事故而受傷，需返家休
    息，當日日薪1,000元等有提出單據的部分，均願意賠償等
    語，答辯聲明：原告之訴駁回。
　㈡被告陳杰佑部分：　　
　　不同意原告所請求之金額。原告主張其等故意搶走原告之手
    機，並加以破壞乙節，並非事實。原告請求機車的維修金額
    3,450元、醫藥費800元、原告因本件事故而受傷，需返家休
    息，當日日薪1,000元等有提出單據的部分，均願意賠償等
    語，答辯聲明：原告之訴駁回。
三、本院之判斷
  ㈠原告主張前開事實，業據其提出仁慈醫院診斷證明書、頭部
    外傷注意事項、○○廣告有限公司薪資單、109年8月14日、10
    9年8月20日醫療費單據、機車車殼、機車殼中間、後照鏡損
    壞照片及維修費估價單、安全帽、手機螢幕、機板破裂等照
    片及維修費估價單、眼鏡損壞照片為證（本院附民卷第11頁
    至第41頁、竹北小卷第39至67頁、第93至101頁）。而被告2
    人所涉共同傷害罪部分，經本院刑事庭以110年度竹北簡字
    第48號刑事簡易判決各判處拘役30日確定在案等情，有上開
    刑事判決附卷可稽（見本院竹北小卷第13頁至第16頁），亦
    據本院依職權調閱本院110年度竹北簡字第48號、109年度偵
    字第13191號刑事卷宗核閱無訛，且為被告所不爭執；而被
    告陳全明於刑事案件偵查中亦自承：於109年8月14日11時許
    ，我與被告陳杰佑及「李先生」在新竹縣○○鄉○○街000號旁
    要過馬路準備至對面吃麵，原告騎乘普通重型機車行經該處
    ，對我們長按一聲喇叭，後來等紅綠燈時又對我們按三聲喇
    叭，挑釁我們，我們就上前對原告說「機車不用讓行人先走
    嗎？還是人要讓機車先走？」，原告就回答「三小，講國語
    你娘咧」，我就用手抓原告衣領把他從摩托車上拉下來後，
    原告用左手揮打我右臉，被告陳杰佑看到我被打，就用右腳
    踢他等語（見上開偵卷第7頁背面）；被告陳杰佑於刑事案
    件偵查中之陳述亦大致相同，並補充：我就跟另外2人把原
    告從摩托車上拉下來，我用右腳踢原告肚子及大腿等語（見
    上開偵卷第15頁背面），並有員警職務報告、現場監視器錄
    影畫面擷圖可憑（見上開偵卷第6頁、第34頁至第35頁），
    是認原告主張被告2人於前揭時、地，共同傷害原告一節，
    均堪認屬實。而被告2人於本件刑事傷害案件中，自承將原
    告自機車上拉下在地毆打，則原告主張於此過程中，機車、
    安全帽及隨身攜帶之手機毀損，受有財產上損害等情，並非
    無據。
  ㈡按因故意或過失，不法侵害他人之權利者，負損害賠償責任
    ；數人共同不法侵害他人之權利者，連帶負損害賠償責任；
    不法侵害他人之身體或健康者，對於被害人因此喪失或減少
    勞動能力或增加生活上之需要時，應負損害賠償責任；不法
    侵害他人之身體者，被害人雖非財產上之損害，亦得請求賠
    償相當之金額；不法毀損他人之物者，被害人得請求賠償其
    物因毀損所減少之價額；負損害賠償責任者，除法律另有規
    定或契約另有訂定外，應回復他方損害發生前之原狀；因回
    復原狀而應給付金錢者，自損害發生時起，加給利息。第1
    項情形，債權人得請求支付回復原狀所必要之費用，以代回
    復原狀，民法第184條第1項前段、第185條第1項前段、第19
    3條、第195條第1項前段、第196條、第213條分別定有明文
    。本件被告2人共同基於傷害犯意聯絡，徒手毆打原告之臉
    、頭、手、腳、肚子及胸部、膝蓋等，致原告受有系爭傷害
    ，並造成原告騎乘之機車、配戴之安全帽、攜帶之手機螢幕
    損壞而不堪使用，成立共同侵權行為，是被告2人應負共同
    侵權行為損害賠償責任。是原告依上開法律規定請求被告連
    帶負擔損害賠償責任，洵屬有據。茲就原告請求之項目及金
    額審認如下：
 ⒈醫療費800元部分：
   原告因本件傷害案件受有系爭傷害，分別於109年8月14日及
   同年月20日至仁慈醫院進行急診、門診治療，支出醫療費用
   合計800元等情，業經原告提出仁慈醫院診斷證明書、急診、
   門診醫療費用收據各1份在卷足參（見本院附民卷第13頁、竹
   北小卷第45頁至第47頁），且為被告所不爭執（見本院竹北
   小卷第36頁至第37頁），是認原告請求被告2人連帶賠償醫療
   費用800元部分，自屬合理且為必要之支出，應予准許。
 ⒉薪資損失1,000元部分：
　 原告主張其因本件傷害事件，遭被告2人及另1名真實姓名年
   籍不詳之「李先生」共同傷害而就醫後應返家休息，並遭公
   司扣薪1,000元等情，業據原告提出醫囑宜在家休養之仁慈醫
   院診斷證明書及頭部外傷注意事項，並提出○○廣告有限公司
   薪資單為證（本院竹北小卷第39頁至第43頁），且為被告所
   不爭執（見本院竹北小卷第37頁），是原告請求薪資損失1,0
   00元部分，為有理由，應予准許。
 ⒊機車修繕費3,450元部分：
　 原告主張本件傷害案件之發生，因被告2人及另1名真實姓名
   年籍不詳之「李先生」共同傷害原告，而將原告自其所騎乘
   之機車上拉下地上，導致機車傾倒而摩擦到地面，造成機車
   車殼及後照鏡受有損壞，修復之費用共須3,450元（含機車車
   殼1,800元、車殼中間1,100元、機車後照鏡550元），並提出
   估價單及機車受損之照片在卷可佐（見本院附民卷第11頁、
   第15至29頁），且為被告所不爭執（見本院竹北小卷第36頁
   ），是原告得請求被告連帶賠償機車修繕費用3,450元，洵屬
   有據，應予准許。
 ⒋安全帽損壞更換3,600元及手機螢幕、機板破裂維修損失4,29
　 0元部分：
　 原告主張本件傷害案件之發生，因被告2人及另1名真實姓名
   年籍不詳之「李先生」共同傷害，而將原告自其所騎乘之機
   車上拉下地上，導致當時原告頭戴之安全帽摩擦到地面，原
   告所有之手機亦因被告之拉扯行為，而摔至地面造成螢幕、
   機板毀損，業據原告提出安全帽損壞、手機螢幕、機板毀損
   之照片及維修之估價單、收據為證（見本院附民卷第35頁至
   第41頁、竹北小卷第93頁至第101頁），原告雖提出手機維修
   4,700元之收據，然僅請求其中4,290元之損失，未逾得請求
   之範圍，應予准許。是原告請求被告連帶賠償安全帽維修費3
   ,600元及手機維修費4,290元，洵屬有據，應予准許。至原告
   於言詞辯論期日中，曾主張其將手機拿在手上，被告硬搶過
   去摔在地面上；被告2人則均辯稱沒有搶原告手機，否認原告
   受有前揭手機受損之損害等情。本院依卷內資料固無從認定
   被告及「李先生」故意拿取原告之手機並故意摔向地面破壞
   之事實。惟查，被告將原告自機車上拉下在地毆打，已經本
   院認定如前，並有手機受損之照片在卷可稽(見本院竹北小卷
   第99頁)。依經驗法則，被告上開行為將導致原告隨身物品掉
   落、受損，此與原告嗣後於言詞辯論中之主張相符(見本院竹
   北小字卷第91頁)，故足以推論被告之侵權行為與原告所有手
   機毀損間之因果關係。
 ⒌眼鏡損壞更換部分：
 　原告主張其因本件傷害，當時因為摔下來，導致眼鏡損壞，
　 而受有眼鏡損壞更換之損失1,600元云云；原告雖提出眼鏡之
　 照片2張（見本院附民卷第31頁至第33頁），然原告未能舉證
   證明損害之金額，即難僅據原告所述，採為有利於原告之認
   定，是原告此部分之請求，難認有據，不應准許。
 ⒍精神慰撫金部分： 
　 按人格權遭遇侵害，受有精神上之痛苦，而請求慰藉金之賠
   償，其核給之標準，須斟酌雙方之身分、資力與加害程度及
   其他各種情形核定相當之數額。其金額是否相當，自應依實
   際加害情形與被害人所受之痛苦及雙方之身分、地位、經濟
   狀況等情狀決定之，此有最高法院51年台上字第223號判決、
   85年度台上字第460號判決意旨參照。經查，原告因本件傷害
   案件而受有系爭傷害，於109年8月14日急診治療、109年8月2
   0日門診治療，在家休養1日等情，已如前述，衡情原告所受
   之傷勢對日常生活及工作均造成顯然影響，自受有身體及精
   神上相當之痛苦，原告據以向被告請求賠償精神慰撫金，於
   法並無不合。本院審酌原告受有前揭傷害，並參以原告為大
   學畢業，事故發生時任職於○○廣告有限公司，投保薪資為30,
   300元，名下查無財產；被告陳全明則為國中畢業，職業為商
   ，名下查無薪資、財產所得；被告陳杰佑為國中畢業，職業
   為工，名下查得財產為1部汽車，有被告2人之個人戶籍資料
   查詢結果及於警詢時受詢問人欄之記載，並有本院依職權查
   調之原告勞保與就保資料１份、兩造稅務電子閘門財產所得調
   件明細表各1份在卷可參，爰衡量兩造之身分、地位、經濟能
   力等一切實際情況，認原告請求6萬元之精神慰撫金，尚屬過
   高，應予酌減為2萬元為適當。從而，原告請求被告2人連帶
   賠償精神慰撫金2萬元，為有理由，逾此數額之請求，為無理
   由，應予駁回。
 ⒎從而，本件原告得請求之項目與金額為醫療費用800元、薪資
   損失1,000元，機車修繕費3,450元、安全帽損壞更換3,600元
   、手機螢幕、機板破裂維修費4,290元、精神慰撫金20,000元
   ，合計33,140元（800＋1,000＋3,450＋3,600＋4,290＋20,000）
   。
 ㈢末按，給付無確定期限者，債務人於債權人得請求給付時，經
   其催告而未為給付，自受催告時起，負遲延責任。其經債權
   人起訴而送達訴狀，或依督促程序送達支付命令，或為其他
   相類之行為者，與催告有同一之效力；遲延之債務，以支付
   金錢為標的者，債權人得請求依法定利率計算之遲延利息；
   應付利息之債務，其利率未經約定，亦無法律可據者，週年
   利率為百分之5，民法第229條第2項、第233條第1項前段、第
   203條分別定有明文。從而，原告依民法第184條、第185條、
   第193條、第195條、第196條之規定，請求被告2人連帶賠償
   原告33,140元，及被告陳全明自110年3月31日（於110年3月3
   0日訊問期日被告陳全明當庭收受起訴狀繕本，見本院附民卷
   第63頁）起、被告陳杰佑自110年3月5日（被告陳杰佑於110
   年3月4日由同居人收受起訴狀繕本，見本院附民卷第58頁）
   起，均至清償日止，按週年利率百分之5計算之利息，為有理
   由，應予准許。至逾此部分之請求，則屬無據，不應准許。
四、本件係為被告部分敗訴之小額訴訟判決，就被告敗訴部分應
    依職權宣告假執行，並於判決時確定兩造應負擔之訴訟費用
    額如主文第3項所示。
五、訴訟費用負擔之依據：民事訴訟法第79條、第85條第2項。
中　　華　　民　　國　　110 　年　　9 　　月　　28　　日
                  竹北簡易庭  法 　官　李宇璿
以上正本係照原本作成。
如對本判決上訴，非以其違背法令為理由，不得為之，且須於判
決送達後 20 日內向本院提出上訴狀。如委任律師提起上訴者，
應一併繳納上訴審裁判費。
中　　華　　民　　國　　110 　年　　9 　　月　　29　　日
                              書記官   王恬如